臺灣高雄地方法院刑事判決　　　　　　　94年度訴字第1615號
公　訴　人　臺灣高雄地方法院檢察署檢察官
被　　　告　乙○○
　　　（原名陳玉梅）
指定辯護人　本院公設辯護人丁○○
上列被告因偽造有價證券案件，經檢察官提起公訴（94年度偵緝
字第370 號），本院判決如下：
    主  文
乙○○意圖供行使之用，而偽造有價證券，處有期徒刑壹年拾月
。偽造發票日為民國90年7 月20日，發票人為丙○○，票號為
NO325414號，票面金額為新臺幣肆拾萬元之本票壹紙及偽刻之
「丙○○」印章壹枚，均沒收。
    事  實
一、乙○○於民國90年之不詳時間，承受原係丙○○參加，由甲○○擔任會首所召募之會期自90年1 月20日起至92年7 月20
    日止，每月20日晚上，在甲○○位於高雄縣鳳山市○○路84
    巷32號開標，共31期，每期新台幣（下同）2 萬元之民間互
    助會，依該互助會協議，會員應於得標時，以得標會員名義
    簽立本票交由會首收執。嗣乙○○於90年7 月20日，以丙○○之名義得標後，明知未得丙○○之同意，竟基於意圖供行
    使之用而偽造有價證券之犯意，於投標當日，在其當時位於
    高雄市旗津區○○○路108 巷16號住處，將其在同年月19日
    ，於高雄市旗津區某處，委由不知情刻印業者偽刻之「丙○○」印章1 枚，蓋用在上開本票上，並於「出票人」欄偽上
    簽「丙○○」之署名，及於其下按捺指印，而偽造「丙○○
    」之署名、印文及指印各1 枚之方式，偽造丙○○為發票人
    ，發票日為90年7 月20日，票面金額43萬元，票據號碼為
    NO325414號之本票1 紙，並於同年月22日，持之前往甲○○
    前開住處，交付予甲○○收執而行使之。嗣於同年12月間，
    乙○○未依約繳交會款，經甲○○向丙○○查詢後，始查悉
    上情。
二、案經甲○○訴由臺灣高雄地方法院檢察署檢察官偵查起訴。
    理  由
一、訊據被告乙○○對其於上揭時、地，未經丙○○同意，偽造
    「丙○○」名義、面額為43萬元之本票1 紙，持交會首甲○○收執之事實，於警詢、偵查中及本院審理時，均坦承不諱
    ，核與告訴人甲○○於偵查中指稱有關被告以「丙○○」名
    義得標後，交付其發票人為「丙○○」之本票1 紙之情節，
    大致相符；而丙○○並未同意被告以其名義簽發本票等情，
    亦據證人丙○○於偵查中證述明確，復有互助會會單及丙○○名義之票號：NO325414號本票各1 紙在卷可稽，足認被告
    上開自白核與事實相符，應可採信。綜上所述，本案事證明
    確，被告犯行，應堪認定。
二、論罪科刑及沒收部分：
(一)、被告偽造「丙○○」名義之本票，並持交告訴人收執之所為
    ，係犯刑法第201 第1 項之意圖供行使之用，而偽造有價證
    券罪。被告偽簽「丙○○」之署名，並偽造「丙○○」印章
    而蓋用「丙○○」印文、指印於本票上，其偽造印章、印文
    、署押之行為，應為偽造本票之部分行為，均不另論罪。又
    被告偽造本票後，進而行使，其行使之低度行為亦為偽造本
    票之高度行為所吸收，亦僅論以意圖供行使之用而偽造有價
    證券罪。被告利用不知情之某刻印業者，偽刻丙○○之印章
    ，為間接正犯。
(二)、本院審酌被告因認其以「丙○○」名義開立本票後，僅事後
    持續繳交會款，即不會遭查覺，竟一時輕忽，未得「丙○○
    」授權同意，即冒用「丙○○」名義偽造本票，惟被告所偽
    造之本票係為提供會首作為將來合會金取得之擔保為特定目
    的，並非以偽造本票作為支付工具而轉交流通予他人，所造
    成之損害尚屬有限，且證人丙○○於本院亦表示告訴人未對
    之求償，無任何損害，被告因一時失慮，致罹此重典，如處
    以最輕本刑三年有期徒刑，毋寧過重，犯罪情節尚堪憫恕，
    情輕法重，爰依刑法第59條規定，就其所犯偽造本票罪部分
    ，減輕其刑。
(三)、爰審酌被告未經丙○○同意，即以他人名參偽造本票，不僅
    有損於丙○○本人及告訴人，更破壞民間合會交易之信賴，
    惟念其犯後坦承犯行，知所悔悟，且取得之金額為43萬元等
    一切情狀，量處如主文所示之刑，以示懲儆。
(四)、末按，被告前固未曾受有期徒刑以上刑之宣告，有臺灣高等
    法院被告全國前案紀錄表1 份在卷可參，惟被告率爾偽造他
    人名義之本票，法紀觀念薄弱，參酌其偽造本票之金額為43
    萬元，造成告訴人受有損害及迄今未積極與與告訴人達成民
    事和解，是依被告之犯罪情節，並無以暫不執行其刑罰為適
    當之情形，故不宜宣告緩刑，併此敘明。
(五)、至被告偽造之發票日為民國90年7 月20日，發票人為丙○○
    ，票號為NO325414號，票面金額為43萬元之本票1 紙，依刑
    法第205 條規定，不問屬於犯人與否，予以宣告沒收。至上
    開本票既經沒收，其上之偽造「丙○○」之署名、印文、指
    印各1 枚，即毋庸重複為沒收之諭知。另偽造之「丙○○」
    印章1 枚，雖未扣案，惟無證據證明業已滅失，依刑法第
    219 條規定，亦併為沒收之諭知。
三、按被告以外之人（包括證人、鑑定人、告訴人、被害人及共
    同被告等）於審判外之陳述雖不符刑事訴訟法第159 條之1
    至之4 等4 條之規定，而經當事人於審判程序同意作為證據
    ，法院審酌該言詞陳述或書面陳述作成時之情況，認為適當
    者，亦得為證據；又當事人、代理人或辯護人於法院調查證
    據時，知有刑事訴訟法第159 條第1 項不得為證據之情形，
    而未於言詞辯論終結前聲明異議者，視為有前項之同意，同
    法第159 條之5 定有明文。查，本院認定被告犯罪事實所憑
    之上開證據，經本院審理時予以提示並告以要旨，且各經檢
    察官、辯護人及被告表示意見，當事人均已知悉上述文書之
    傳聞性質，而均未於言詞辯論終結前對該等文書之證據能力
    表示異議，依上開規定，已擬制同意上開證據均有證據能力
    ；本院復審酌上開文書作成時，較無人情施壓或干擾之情，
    以之作為證據亦無不當，應認有證據能力，附此敘明。
據上論斷，應依刑事訴訟法第299 條第1 項前段，刑法第201 第
1 項、第59條、第205 條、第219條，判決如主文。
本案經檢察官戊○○到庭執行職務。
中　　華　　民　　國　　94　　年　　7 　　月　　26　　日
                  刑事第二庭  審判長法  官  張意聰
                                    法  官  李育信
                                    法  官  曾鴻文
以上正本證明與原本無異。
如不服本判決，應於收受送達後10日內向本院提出上訴書狀。
中　　華　　民　　國　　94　　年　　7 　　月　　26　　日
 　　　　　　　　　　　　　　       書記官  王高山
附錄法條：
刑法第201條第1項：
  意圖供行使之用，而偽造、變造公債票，公司股票或其他有價
  證券者，處3 年以上10年以下有期徒刑，得併科3 萬元以下罰
  金。
